【裁判字號】    89,訴,838
【裁判日期】    890728
【裁判案由】    侵權行為損害賠償
【裁判全文】
臺灣臺南地方法院民事判決  八十九年訴字第八三八號
    原      告  乙○○
    被      告  甲○○
                        身分證.
右當事人間請求侵權行為損害賠償事件，本判決如左：
    主      文
被告應給付原告新台幣貳拾萬元，即自民國八十九年二月十日起至清償日止按週年利
率百分之五計算之利息。
原告其餘之訴駁回。
訴訟費用由被告負擔五分之一；餘由原告負擔。
本判決第一項於原告以新台幣柒萬元供擔保後，得假執行。
原告其餘假執行之聲請駁回。
    事      實
甲、原告方面：
  一、聲明：求為判決：
          （一）被告應給付原告新台幣（下同）一百萬元，並自民國八十九年二月
                十日起至清償日止，按週年利率百分之五計算之利息。
          （二）請准供擔保宣告假執行。
  二、陳述：
    （一）被告先前即因工作關係認識原告之配偶呂明祥，明知呂明祥係有婦之夫，
          知悉原告與呂明祥因感情不睦，於八十七年八月二十六日搬回娘家居住之
          際，應呂明祥之邀請，公然於同年八月底搬至原告及呂明祥位於台南市○
          ○街○段二巷一號之二住處，與呂明祥同居，二人共居一室，且基於概括
          犯意在上址連續相姦多次，迄八十八年七月十三日，被告始與呂明祥結束
          同居關係，案經提起公訴，由本院審理中。
    （二）伊於知悉被告與呂明祥同居一處後，並未同意或縱容二人之行徑，隨即於
          同年十月間委託律師寫存證信函要求呂明祥盡快結束與被告間之不正常關
          係，並向台灣台南地方法院檢察署提出通姦罪與相姦罪之告訴，伊因為被
          告與其先生這段婚外情，夫妻感情產生嫌隙，家庭生活及對小孩的管教亦
          因之出現問題，伊精神上受到很大的痛苦，所以請求被告應賠償一百萬元
          並不過份。
    （三）按因故意或過失，不法侵害他人之權利者，負損害賠償責任。故意以背於
          善良風俗之方法，加損害於他人者亦同。民法第一百八十四條第一項著有
          明文。茲被告之犯罪行為對原告及家庭傷害至深，且猶登堂入室與原告之
          配偶相姦，所致原告精神上之苦痛，實難以言喻，為此提起本件訴訟。
乙、被告方面：
  一、聲明：求為判決駁回原告之訴。
  二、陳述：
    （一）查「刑事訴訟法第五百零四條所謂，應以刑事判決所認定之事實為據者，
          係指附帶民事訴訟之判決而言，如附帶民事訴訟經送於民庭後，即為獨立
          民事訴訟，其裁判不受刑事判決認定事實之拘束。」此最高法院四十八年
          度台上字第七一三號著有判例。是以，本案既已繫屬民事庭，則法院認定
          事實即應獨立認定，不受刑事判決認定事實拘束，核先敘明。
    （二）被告與原告之先生呂明祥雖認識，但係為呂某之公司擔任會計，管理帳目
          ，後因呂明祥與原告感情不睦，且經常毆打原告，致原告不堪而離家出走
          ，被告在呂明祥邀請下，始住進其住處，代其料理家務並照料小孩，此有
          呂明祥另案告訴被告侵占罪調查中所自承，並為原告於本院八十九年度易
          字第二六０號刑事案審理中，所不否認。本院認定被告相姦有罪，無非以
          原告之子證言為據，然證人年齡僅十五歲，又為原告之子，其證言極易受
          到其父母影響，顯有偏頗而不可採為不利被告之證據。
    （三）又本院如認定原告所言得以成立，則請參酌原告並無受到任何損害，原告
          與呂明祥之婚姻本已不睦，並非被告所致，且原告早於八十七年六月間，
          即知其配偶與被告之事，此其於檢察署述之甚詳，顯見其早已知被告住在
          呂家之事實，然其卻絲毫並無任何反應，任由被告照顧呂明祥、孩子與家
          庭，歷時一年半，弄得鄰居均熟知此事，此與常理大不相合，亦違背經驗
          法則，若非當初有縱容之表示則何以呂明祥敢如此大膽，被告若非有得告
          訴人之容認，亦坦承其明知被告住在其家中，原告之子亦稱：母親到學校
          看他時，他有告訴母親云云，顯見不論於財產上或非財產上原告均無損害
          可言，參見最高法院四十一年度民庭庭長會議決議，而與侵權行為須以「
          損害」為要件不合，亦可見原告之訴無理由。
    （四）伊承認有與原告的先生呂明祥相姦，並於八十七年九月初搬到呂明祥住處
          同居，居住期間長達一年餘，這件事原告也知悉，顯然原告也同意。且原
          告請求伊賠償一百萬元太多，伊經濟能力不佳，負擔不起。
丙、本院依職權調閱本院八十九年度易字第二六０號刑事卷宗及八十八年度偵字第一
    四九五九號妨害家庭卷宗，並向財政部台灣省南區國稅局台南市分局、屏東分局
    調閱兩造之財產狀況。
    理      由
一、本件原告起訴主張：被告甲○○明知呂明祥係原告之夫，竟自八十七年八月間起
    ，趁原告返回娘家居住之際，公然搬至原告住家即台南市○○街○段二巷一號之
    二，與呂明祥同居，且基於概括犯意在上址連續相姦多次，迄八十八年七月十三
    日，被告始與呂明祥結束同居關係，原告因被告及呂明祥間之不正常關係，精神
    上受有難以言喻之痛苦，爰依民法第一百八十四條第一項後段規定請求被告應賠
    償原告精神上之損害一百萬元等語。被告則到庭自認曾與原告之夫呂明祥連續發
    生相姦之事實，並於八十七年八、九月間搬到呂明祥住處同居，迄至八十八年七
    月止，惟辯稱：原告對於二人同居之事實也早已知悉，卻未阻止，顯然也同意並
    縱容二人之行為，自無精神上之損害可言，且原告請求伊賠償一百萬元太多，伊
    經濟能力不佳，負擔不起等語。
二、經查本件原告主張其與第三人呂明祥係夫妻關係，現婚姻關係存續中，被告明知
    呂明祥係原告之夫，竟趁原告返回娘家居住之際，公然至原告及呂明祥共同之住
    所地與呂明祥同居，且於同居期間相姦多次之事實，業據其到庭陳明在卷，且為
    被告到庭自認屬實，並經本院依職權調閱本院八十九年度易字第二六０號妨害家
    庭卷宗，核閱相符，上開刑事判決業已判處被告有期徒刑三月確定在案，堪信原
    告上開主張為真正。
三、按不法侵害他人之身體、健康、名譽、自由、信用、隱私、貞操，或不法侵害其
    他人格法益而情節重大者，被害人雖非財產上之損害，亦得請求賠償相當之金額
    。前二項規定，於不法侵害他人基於父、母、子、女或配偶關係之身分法益而情
    節重大者，準用之；又修正之民法第一百九十五條規定，於民法債編修正施行前
    ，不法侵害他人信用、隱私、貞操，或不法侵害其他人格法益或基於父、母、子
    、女配偶關係之身分法益而情節重大者，亦適用之。此修正之民法第一百九十五
    條第一項前段、第三項及民法債編施行法第九條分別定有明文。本件原告主張被
    告與原告之夫間通相姦之行為，顯係故意以背於善良風俗之方法加損害於原告，
    對伊精神上之傷害至鉅，依民法第一百八十四條第一項後段之立法精神，固得請
    求被告賠償其非財產上之損害（參見最高法院四十一年台上字第二七八號判例）
    。惟被告與原告之夫相姦之行為，同時亦該當侵害原告基於配偶之身分關係，對
    原告身份法益造成不法之侵害，且其與原告之夫同居時間長達一年，情節亦屬重
    大，依前開條文之規定，原告亦可請求被告賠償其非財產上所受之損害。依新法
    優於舊法之原則，自應優先適用上開新增訂之條文。本院斟酌兩造之身份地位、
    經濟情況、及原告明知被告於八十七年八月間即住進其與呂明祥位於台南市○○
    街之住處，公然與呂明祥同居一室，僅於同年十月以存證信函要求呂明祥結束該
    段不正常關係，迨二人於八十八年七月間結束同居關係後，遲至同年十二月始具
    狀向台灣台南地方法院提出妨害家庭之告訴，原告雖無同意二人之行徑，然其從
    知悉被告與其夫同居，至提起告訴，前後長達一年有餘，客觀上顯有縱容二人發
    展不正常關係等情，認原告雖精神上受有損害，然其損害之程度尚未達至深且鉅
    之情狀，認以二十萬元即足以填補其精神上所受之損害。從而，本件原告基於侵
    權行為之法律關係，請求被告賠償二十萬元部分，為有理由，應予准許，逾此部
    分之請求，為無理由，應予駁回。
四、原告陳明願供擔保，聲請宣告假執行，經核其勝訴部份，合於法律之規定，爰酌
    定相當之擔保金額宣告之；其餘假執行之聲請，因訴之駁回而失所依附，不予准
    許。
五、結論：本件原告之訴，一部有理由，一部無理由，並依民事訴訟法第七十九條但
    書、第三百九十條第二項，判決如主文。
中      華      民      國    八十九    年      七      月    二十八   日
                                臺灣臺南地法院民事第三庭
~B審  判  長  法  官  沈揚仁
~B            法  官  謝靜慧
~B            法  官  許蕙蘭
右為正本，係照原本作成。
如對本判決上訴，須於判決送達後廿日內向本院提出上訴狀
中      華      民      國    八十九    年      七      月    二十八   日
~B法院書記官  賴政安


司法院資訊處製作；財團法人民間司法改革基金會備份。
